【裁判字號】    95,交上易,1189
【裁判日期】    951018
【裁判案由】    過失重傷害
【裁判全文】
臺灣高等法院臺中分院刑事判決      95年度交上易字第1189號
上  訴  人
即  被  告  丙○○
上列上訴人因過失重傷害案件，不服臺灣臺中地方法院95年度交
易字第366號中華民國95年7月21日第一審判決（起訴案號：臺灣
臺中地方法院檢察署95年度偵字第10253號），提起上訴，本院
判決如下：
    主  文
上訴駁回。
    事  實
一、丙○○曾於民國（下同）89年間，犯偽造文書罪及違反毒品
    危害防制條例罪，經法院定其應執行有期徒刑1年1月確定，
    於91年1月18日因縮刑期滿而執行完畢（於本件不構成累犯
    ），其於95年1月4日晚間，騎乘車牌號碼GDQ－929號重型機
    車，由臺中市○○路沿天津路往山西路方向行駛，於同日晚
    上11時20分許，途經臺中市○○路○段11號前，理應注意車
    輛行駛在劃有分向限制線之路段，雙向禁止超車、跨越或迴
    轉，而依當時情形，路面無缺陷、無障礙物、視距良好等一
    切情狀，並無不能注意之情事，竟為迴轉至臺中市○○路○
    段7號之7－11便利商店購物，而疏未注意，貿然迴轉侵入對
    向車道，致不慎撞及由臺中市○○路沿天津路住大雅路方向
    直行，行經該處，駕駛車牌號碼TSO－912號輕型機車之甲○
    ○，致甲○○受有頭部外傷併顱內出血、延遲性顱內出血併
    腦腫、水腦、慢性硬腦膜下血腫，致意識模糊，呈植物人狀
    態之重傷害。丙○○於肇事後未離開現場，並在據報趕往現
    場處理之員警面前當場承認為肇事人而自首犯罪接受裁判。
二、案經甲○○之母乙○○代行向台灣台中地方法院檢察署檢察
    官提起告訴後偵查起訴。
    理  由
一、上揭事實，業據上訴人即被告丙○○（下稱被告）於偵查、
    原審及本院均為認罪之陳述，核與代行告訴人即被害人甲○
    ○之母乙○○於警詢、偵查中指述情節相符合，復有臺中市
    ○○○道路交通事故現場圖、調查報告表(一)(二)、談話紀錄表
    、當事人酒精測定紀錄表、肇事人自首情形紀錄表、補充資
    料表各一份及交通事故現場照片68張在卷可稽。又被害人甲
    ○○因本次車禍，致受有頭部外傷併顱內出血、延遲性顱內
    出血併腦腫、水腦、慢性硬腦膜下血腫，致意識模糊，呈植
    物人狀態之重傷害，亦有中國醫藥大學附設醫院診斷證明書
    一紙；且且被害人甲○○因車禍導致外傷性大腦傷害，合併
    兩側肢體偏癱暨認知功能障礙，需長期由他人協助及照顧其
    生活，其精神狀況已達心神喪失之程度等情，經台灣台中地
    方法院95年度禁字第107號裁定宣告為禁治產人，有民事裁
    定影本一紙在卷可據，是告訴人甲○○所受之傷害，顯屬刑
    法第10條第4項第6款所指「其他於身體或健康，有重大不治
    或難治之傷害」。本案事證明確，被告犯行堪予認定，應依
    法論科。
二、被告行為後，刑法業於94年2月2日經總統以華總一義字第09
    400014901號令修正公布，並於95年7月1日施行（下稱新刑
    法，修正前刑法下稱舊刑法），參酌最高法院95年5月23日
    刑事庭第八次會議決議，新刑法第2條第1項之規定，係規範
    行為後法律變更所生新舊法律比較適用之準據法，於新刑法
    施行後，應適用新刑法第2條第1項之規定，為「從舊從輕」
    之比較。另於比較時應就罪刑有關之共犯、未遂犯、想像競
    合犯、牽連犯、連續犯、結合犯，以及累犯加重、自首減輕
    暨其他法定加減原因（如身分加減）與加減比例等一切情形
    ，本於統一性及整體性原則，綜其全部罪刑之結果而為比較
    ：
  (一)自首之新舊法比較：
    查被告於肇事後，並未離開現場，且在據報趕往現場處理之
    員警面前當場承認為肇事人而自首犯罪，再於其後本案偵查
    及審理程序時均到庭接受裁判，此觀卷附臺中市○○○道路
    交通事故肇事人自首情形紀錄表一紙（見偵查卷第13頁）甚
    明，被告顯已合於法定自首之要件；又刑法第62條有關自首
    之規定，新刑法規定為「得減」其刑，舊刑法則為「必減」
    其刑，此項變動影響行為人之刑罰法律效果，係屬新刑法第
    2條第1項之「法律變更」，被告自首之時間係於新刑法生效
    前，自應為新舊法比較，又因舊刑法規定較有利於行為人，
    從而，應適用較有利於行為人之舊刑法第62條之規定，減輕
    被告之刑。
  (二)累犯之新舊法比較：
    被告前於89年間，犯偽造文書罪及違反毒品危害防制條例罪
    ，經法院定其應執行有期徒刑1年1月確定，於91年1月18日
    因縮刑期滿而執行完畢，此有被告前案紀錄表一份附卷可稽
    ，茲於5年以內，因過失犯本件有期徒刑以上之罪，依舊刑
    法第47條規定，固構成累犯，然依新刑法第47條第1項之規
    定，已不構成累犯，被告行為後法律有變更，經比較新舊法
    ，以新刑法較有利於被告，應依刑法第2條第1項但書規定，
    適用新刑法第47條第1項之規定，認為被告之行為不構成累
    犯。
  (三)綜合比較結果：
    因被告依舊刑法應成立累犯，將使最重主刑即有期徒刑之部
    分最高得加重至2分之1，然依新刑法不成立累犯，最重主刑
    不予加重，而被告雖依舊刑法自首之規定「應減」其刑，但
    依新刑法規定亦「得減」其刑，故綜其全部罪刑之比較，仍
    應以新刑法較有利於被告，故本案應一體適用新刑法。
三、核被告所為，係犯刑法第284條第1項後段之過失重傷害罪。
    被告合於法定自首之要件，依刑法第62條減輕其刑。原審依
    據上述理由，適用刑法第2條第1項但書、第284條第1項後段
    、第62條（漏列罰金罰鍰提高標準條例第1條前段，應予補
    充），並審酌刑法第57條各款所列一切情狀，量處被告有期
    徒刑8月之刑。核其認事用法俱無不當，量刑亦稱允洽，被
    告猶執陳詞指摘原判決量刑過重而提起上訴，非有理由，應
    駁回其上訴。
據上論斷，應依刑事訴訟法第368條，判決如主文。
本案經檢察官丁○○到庭執行職務。
中    華    民    國    95    年    10    月    18    日
               刑事第七庭  審判長法  官  林  榮  龍
                                 法  官  鄭  永  玉
                                 法  官  江  錫  麟
上列正本證明與原本無異。
不得上訴。
                                 書記官  劉  建  智
中    華    民    國    95    年    10    月    19    日
附錄論罪科刑法條：
刑法第284條第1項：
  因過失傷害人者，處6月以下有期徒刑、拘役或5百元以下罰金
  ，致重傷者，處1年以下有期徒刑、拘役或5百元以下罰金。
                                                      Ｒ


司法院資訊處製作；財團法人民間司法改革基金會備份。
